臺灣新竹地方法院刑事判決
109年度訴字第876號
公  訴  人  臺灣新竹地方檢察署檢察官
被      告  張弘昇


指定辯護人  本院公設辯護人林建和  
上列被告因違反槍砲彈藥刀械管制條例案件，經檢察官提起公訴
（109年度偵字第5826號），本院判決如下：
    主    文
丁○○無罪。
    理    由
一、公訴意旨略以：被告丁○○明知可發射子彈具殺傷力之改造手
    槍及子彈，係屬槍砲彈藥刀械管制條例所列管之物品，未經
    中央主管機關之許可，不得持有，竟基於持有具殺傷力改造
    手槍及子彈之犯意，於民國109年5月間某日不詳時間，在新
    竹縣○○鎮○○街00巷00號之住處內，透過露天拍賣購物網站，
    以新臺幣(下同)2萬元購得具有殺傷力仿BERETTA廠84型手槍
    外型製造之槍枝、組裝已貫通金屬槍管內阻鐵而成（尚無積
    極證據證明其有組裝及貫通槍管之改造行為），擊發功能正
    常，可供擊發適用子彈使用之改造手槍1枝（含彈匣1個，槍
    枝管制編號：0000000000號)以及口徑9mm制式空包彈組合直
    徑約8.9mm金屬彈頭而成之非制式子彈1顆，並將系爭槍、彈
    藏放於隨身背包內而非法持有之。嗣於109年5月17日晚間10
    時20分許，警方接獲報案有人欲前往新竹縣竹東鎮工業一路
    12巷內交易毒品，因而前往巡邏查緝，見被告丁○○在該處而
    加以盤查，被告丁○○在執勤警員尚未發現其持有前揭槍枝及
    子彈前，即主動向執勤警員提出前揭槍、彈供警方扣案而查
    獲上情。因認被告丁○○涉犯修正前槍砲彈藥刀械管制條例第
    8條第4 項之未經許可持有可發射子彈具有殺傷力之改造手
    槍、槍砲彈藥刀械管制條例第12條第4項之未經許可持有子
    彈罪嫌。
二、按犯罪事實應依證據認定之，無證據不得認定犯罪事實；不
    能證明被告犯罪者，應諭知無罪之判決，刑事訴訟法第154
    條第2項、第301條第1項分別定有明文。又事實之認定，應
    憑證據，如未能發現相當證據，或證據不足以證明，自不能
    以推測或擬制之方法，為裁判基礎；認定不利於被告之事實
    ，須依積極證據，苟積極證據不足為不利於被告事實之認定
    時，即應為有利於被告之認定，更不必有何有利之證據；故
    被告否認犯罪事實所持之辯解，縱屬不能成立，仍非有積極
    證據足以證明其犯罪行為，不能遽為有罪之認定。認定犯罪
    事實所憑之證據，雖不以直接證據為限，間接證據亦包括在
    內；然而無論直接或間接證據，其為訴訟上之證明，須於通
    常一般之人均不致有所懷疑，而得確信其為真實之程度者，
    始得據為有罪之認定，倘其證明尚未達到此一程度，而有合
    理之懷疑存在時，事實審法院復已就其心證上理由予以闡述
    ，敘明其如何無從為有罪之確信，因而為無罪之判決，尚不
    得任意指為違法。另按被告或共犯之自白，不得作為有罪判
    決之唯一證據，仍應調查其他必要之證據，以察其是否與事
    實相符，刑事訴訟法第156條第2項定有明文。立法目的乃欲
    以補強證據擔保自白之真實；亦即以補強證據之存在，藉以
    限制合法自白在證據上之價值，俾發現實質的真實。所謂補
    強證據，係指除該自白本身外，其他足資證明自白之犯罪事
    實確具有相當程度真實性之證據而言；雖其所補強者，非以
    事實之全部為必要，但亦須因補強證據與自白之相互利用，
    而足使犯罪事實獲得確信者，始足當之。從而，被告雖經自
    白，苟查無補強證據足資擔保其真實性，該自白根本即失其
    證據之證明力，不得採為判斷事實之根據。
三、公訴意旨認被告涉犯修正前槍砲彈藥刀械管制條例第8條第4
    項之未經許可持有可發射子彈具有殺傷力之改造手槍、槍砲
    彈藥刀械管制條例第12條第4項之未經許可持有子彈等罪嫌
    ，無非係以：㈠、被告於警詢及偵查中之自白，㈡新竹市警察
    局第二分局109年6月30日偵查報告、搜索扣押筆錄、扣押物
    品目錄表各1份以及刑案現場照片6張，㈢新竹市警察局槍枝
    初步檢視報告表及槍枝外觀照片5張、內政部警政署刑事警
    察局109年10月6日刑鑑字第1090061405號鑑定書1紙及扣案
    槍彈等資為論據。
四、訊據被告丁○○固坦承有於前揭時、地為警查獲身上有上開槍
    彈，然堅詞否認有何持有具有殺傷力之槍枝、子彈之犯行，
    辯稱：案發當天我在己○○家，那把槍枝跟子彈是乙○○當天晚
    上帶去己○○家拿出來的，他放在桌上後說要先走，我看情形
    不對，我就把槍彈放在包包裡追出去，要問他為何要放在我
    這、要還給他，己○○有跟我一起出去，之後就有3個警察出
    來說知道我包包裡有什麼、說我是現行犯，我有說槍彈是乙○○的，但是警察說我是現行犯要我擔下來，是作筆錄的警察
    要我說是在網路上買的等語。
　　辯護人亦辯稱：本案警察查緝過程確實有很大疑義，警察稱
    初始接獲線報係有一名女性通緝犯及毒品交易，但依照己○○
    所述，他們走出來時警察就直接針對被告的包包，其中兩位
    警員也稱在現場或是到警局後被告都有提到槍彈是乙○○的，
    顯見被告所述應該屬實，再依照被告於歷次庭訊表現，個性
    較為懦弱、反應慢，確實有可能導致於有壓力情況下，於警
    詢、偵訊時承認槍枝是他自己買的，另外有關證人己○○、甲○○、乙○○的證述，很多因為涉及個人因素也都有不實在之處
    ，本案確實存在諸多疑點，被告所辯應屬實在，請求為無罪
    之諭知等語。
五、查被告丁○○確有於上揭時、地，為警查獲包包內有前揭扣案
    之槍枝、子彈，且經鑑定具有殺傷力等情，有（被告丁○○）
    新竹市警察局第二分局搜索扣押筆錄、扣押物品目錄表各1
    份、刑案現場照片6張（見偵卷第11至15頁）、新竹市警察
    局槍枝初步檢視報告表1份、槍枝初步檢視承辦人員履歷資
    料1份、槍枝初步檢視照片5張（見偵卷第16至19頁）、新竹
    市警察局證物處理報告書1份（見偵卷第20頁）、刑案現場
    照片（槍枝經氰丙烯酸酯增顯後、槍枝原始狀態）4張（見
    偵卷第21至21頁反面）、偵查隊偵查佐戊○○於109年6月30日
    製作之偵查報告1份（見偵卷第51頁）、內政部警政署刑事
    警察局109年10月6日刑鑑字第1090061405號鑑定書1份、照
    片8張、槍彈鑑定方法說明1份（見偵卷第52至54頁反面）等
    資料在卷可稽，且為被告不爭執在卷，此部分事實，應堪認
    定。
六、被告既以上開情詞置辯，本案應審究被告主觀上有無持有該
    具有殺傷力槍枝及子彈之犯意。經查：
㈠、按槍砲彈藥刀械管制條例所謂之「持有」，係指行為人將該
    條例所指之各式槍砲、彈藥、刀械、及主要組成零件，置於
    自己實力支配下之狀態而言；必須行為人主觀上對該等物品
    有執持占有之意思，客觀上並已將之置於自己實力得為支配
    之狀態，始足當之。如僅係偶然短暫經手，主觀上欠缺為自
    己執持占有之意思，客觀上亦無將之置於自己實力支配下之
    狀態，自與應評價為犯罪行為之「持有」有別（最高法院98
    年度台上字第2366號刑事判決意旨參照）。
㈡、本案警員查緝過程，確有下述有疑義及有瑕疵之處，茲說明
    如下：
１、就有關前往案發現場要查緝之案件有無鎖定特定對象、目標
    為何一情，現場3位警員說法不一：
⑴、證人即警員林慶峰於本院審理時證稱略以：案發當日我有跟
    戊○○、丙○○去竹東鎮工業一路12巷查緝案件，是盤查被告時
    才知道去要做什麼，埋伏時只有跟我說等一下配合他們衝出
    去時一起衝，印象中沒有說要注意什麼性別（見本院卷二第
    144至145頁），當天沒有帶任何蒐證器材，因為現在用手機
    比較方便，但印象中盤查被告過程，沒有開啟手機錄下整個
    過程，本案主偵者應為戊○○，當時應該是問被告有沒有帶違
    禁品，他就說身上有違禁品在袋子裡，就自己配合我們說要
    給我們看等語（見本院卷二第147至148頁）。
⑵、證人即警員戊○○於本院審理時證稱略以：案發當天我是負責
    查緝人員之一，是小隊長丙○○接獲線報說有毒品交易，就帶
    我跟林慶峰偵查佐過去，小隊長請我們埋伏在巷子，過了10
    幾20分鐘我們就看到被告車進來，看到他走進巷子裡，我們
    就下車在一個矮房子內埋伏，沒多久被告就跟一個女生慢慢
    走出來，我們就上前盤查，請被告將身上毒品交出，被告跟
    那個女生很緊張，被告說他沒有，但他身上有一把槍，我們
    就請被告自己拿出來，當時只知道鎖定對象是一個女生，可
    是要交易對象不知道，（檢察官提示己○○照片）我確定己○○
    是坐被告車一起回來（見本院卷一第385頁），被告跟那個
    女生是慢慢走出來（見本院卷一第387頁），當時接獲的線
    報是有一名女的販賣毒品，說在巷子裡，因為不確定她家是
    哪一戶所以埋伏，後來小隊長說「就是他」，可能小隊長接
    獲線報有形容女生長相，我製作的偵查報告沒有提到該名女
    性「己○○」是因為對我來說女生不是重點，我就沒有記載等
    語（見本院卷一第390至391頁）
⑶、證人即警員丙○○於本院審理時證稱略以：當天有線民報說有
    人在該處交易毒品且有通緝犯，我們就過去查看，他沒有說
    是誰，只說從這個建築物出來的人可能涉及毒品交易，但是
    沒有鎖定特定性別（見本院卷二第26頁），（檢察官提示證
    人戊○○說法質疑所述不符後稱）線民是說有女性通緝犯，但
    沒有說名字，我們就問屋主即己○○可以進去看嗎（見本院卷
    二第26頁），當天我們沒有帶任何蒐證器材，現在都用手機
    ，因為相機、錄影機那些太笨重了（見本院卷二第27頁），
    我們看到他們走出來，我們就過去向他們表明警察身分，問
    他們有無違禁品，剛好被告有背包包，我們就請他放地上，
    被告就說包包內有槍（見本院卷二第29頁），我們當天抵達
    時有先下車勘查，有鎖定特定的房子，就是最裡面那間，我
    接到的線報就是最裡面那間，從那間走出來的就有交易毒品
    的嫌疑（見本院卷二第36頁）等語。
⑷、是依照上揭證人所述，就證人林慶峰證稱當時前往現場時不
    知是要查緝什麼案件，印象中也沒說要注意什麼性別，然證
    人戊○○、丙○○均證稱當日係接獲毒品交易線報方埋伏，其等
    僅3人前往現場查緝毒品交易，此種接獲線報之狀況因一切
    均在未定之數，並非屬於已經長期監控、對於對方有所掌握
    之情形，又豈可能在出發前未經討論，證人林慶峰豈可能在
    完全不了解查緝案件內容之情況下抵達現場埋伏，其所述不
    僅與常情有違，亦與其他證人所述不符；且證人戊○○係稱當
    時小隊長接獲線報內容為一名女性毒販要交易毒品、且稱因
    為不確定她家是哪一戶所以才埋伏，然證人丙○○就此部分係
    稱當時接獲線報有明確指出特定建築物、其等尚且有下車勘
    查，且先稱沒有鎖定特定性別，經檢察官質以與證人戊○○所
    述不符後，才改稱是鎖定女性通緝犯，其2人所述之查緝過
    程、方式明顯矛盾。再者，警員接獲之線報既為「女性通緝
    犯」、「毒品交易」，且己○○確實為證人丙○○所稱線報內容
    中特定建築物之屋主，縱使現場未發現己○○持有違禁物，然
    其當時既然與遭查獲身上有槍枝之被告自其住處一起走出，
    依其身分觀之，不僅為線報內容之重要關係人，且不無可能
    與被告持有之槍枝有關，就本案實有就己○○部分加以詢問確
    認相關狀況之必要，然卷內不僅沒有己○○之筆錄，甚至偵查
    卷證內完全未提及現場有名為「己○○」之人，此顯然甚有疑
    義。
２、就被告是否在現場及在警局有提到槍枝為乙○○所交付一情，
    在場三位警員說詞不一，且小隊長丙○○、偵查佐林慶峰分別
    證稱被告確實有在現場及在警局內提到此事，惟遍查卷內及
    筆錄均無此記載：
⑴、證人即警員林慶峰於本院審理時證稱略以：現場被告有沒有
    說槍是哪裡來我沒印象，因為案子不是我的，時間也過很久
    （見本院卷二第149頁），被告好像是在做指紋卡時跟他閒
    聊他有提到槍不是他的，是乙○○的，我忘記他是說槍從乙○○
    那邊拿來還是買來的，對於檢察官所問的被告警詢筆錄內容
    跟被告跟我講的不同我有無覺得疑惑，但移送書我是依照筆
    錄打的，移送書是在指紋卡之後做的，我就是依照筆錄內容
    製作移送書，筆錄內容記載什麼移送書內容就打什麼等語（
    見本院卷二第152至155頁）。
⑵、證人即警員戊○○於本院審理時證稱略以：在現場被告說槍是
    他的，說他要打獵用（見本院卷一第386頁），在現場並沒
    有被告所稱他有說槍是前面那位乙○○所有的、只是要追出去
    ，被告沒有說任何一句話，當時被告在現場絕對沒有說槍是
    乙○○的這句話，也沒有說前面有人，不然我們早就追上去，
    做筆錄時被告也沒有說槍是誰的（見本院卷一第388頁），
    如果從己○○住處出來一定會經過我們埋伏的地方，但確實沒
    有被告所述有名為乙○○之人先走出來在前方20公尺這件事，
    有的話我們就追過去了等語（見本院卷一第391至392頁）。
⑶、證人即警員丙○○於本院審理時證稱略以：被告在現場有說槍
    是乙○○交給他的，但是我們在現場沒看到乙○○，做筆錄之前
    我有跟被告小聊一下，他有說槍是乙○○給他還是賣他的，他
    在現場有說、回去警局也有說（見本院卷二第30頁），在現
    場攔查當時，被告確實有說槍是乙○○的，他說出來要追乙○○
    ，說乙○○就在前面等語（見本院卷二第40至41頁）
⑷、則被告確實在現場有稱槍枝是乙○○給的、並有稱是要追前方
    之乙○○等語，除經被告於歷次本院訊問、準備程序及審理時
    供述在卷外，並經證人丙○○證述如前，證人林慶峰亦證稱確
    實有在回到警局時聽被告提及槍枝是乙○○的等語明確，則證
    人戊○○所稱被告有在現場稱槍是他的、說要打獵用、被告完
    全沒有提到要追前方乙○○之說法，與證人丙○○所述完全不同
    ，況該槍枝僅係一般改造手槍並非常見用於打獵之獵槍或相
    類似槍枝，此部分之證述亦不甚合理；且被告既已稱槍枝係
    乙○○所交付，先不論其自身是否構成犯罪，其已經供出槍枝
    來源，而槍砲有關案件究屬危害社會治安重大之案件類型，
    承辦警員卻未就此部分繼續追查，遍尋本案卷證，不僅未就
    被告所述內容加以記錄，亦毫無有關「乙○○」之人之記載，
    此情實屬有疑，況證人乙○○案發當日晚間確實有前往證人己○○住處，並先於被告離開該處等情，除經被告供述在卷外，
    亦經證人己○○、乙○○證述在卷（見本院卷二第52頁至53頁）
    ，則在證人丙○○稱其目標就是進出該建築物之人之狀況下，
    何以會完全未注意到當晚亦進入該建築物且從該建築物出來
    之乙○○、未有任何查緝作為，證人丙○○雖於審理時稱以前曾
    經聽過「乙○○」之人有賣藥及持有槍械，未就此部分追查是
    因為其作法是等地檢署發交查，檢察官認為有必要追查才會
    去追（見本院卷二第33頁），然本案被告多次提及「乙○○」
    ，已未見記載於警卷中，又一般常見持有槍枝或毒品之人，
    倘若於警詢時已經明確指認相關來源，承辦警員亦多會立即
    確認人別後供行為人指認，進一步追查再主動報請檢察官指
    揮偵辦，證人丙○○上揭所述之查緝作為與一般可見之作法顯
    有不同。　
㈢、至證人乙○○雖於本院審理時證稱未曾在證人己○○之住處交付
    槍枝、證人己○○亦證稱未有此事等語，然查，證人乙○○係被
    告所稱之槍枝來源，此涉及證人乙○○自己是否涉犯重罪，自
    難以其否認之證述逕為不利被告認定之依據，又證人己○○部
    分，其於審理時之證述尚有多處與證人乙○○、丙○○所述不符
    之處，其稱乙○○去其住處只是聊天吃飯（見本院卷二第13頁
    ），然證人乙○○係稱去己○○住處主要是施用毒品、透過己○○
    聯繫藥頭等語（見本院卷二第49至50頁），證人丙○○證稱被
    告確實有在現場提及有關乙○○之部分，證人己○○卻證稱其沒
    有聽到（見本院卷二第20頁），從而，證人己○○就有關槍枝
    部分，是否有其他個人因素考量而影響其證述之說法自非無
    疑，亦無從以其與他人多所矛盾之證述內容作為不利被告認
    定之依據。
㈣、從而，被告於本院訊問、準備程序及審理時所述，經調查相
    關證據後，已足認其所述有在現場即稱槍枝係乙○○交付、要
    去追前方之乙○○等語尚非虛妄，其於警詢筆錄所記載之自白
    內容即槍枝係其自行上網購買等部分，在無任何補強證據可
    佐之情況下，已難認該曾經自白之內容足以作為本案不利被
    告認定之依據；又被告所稱其僅係要將槍枝帶出去還給乙○○
    之辯解，參酌上開說明，此實關係到被告是否主觀上有以他
    人之物在法律上及事實上處於自己可得支配之狀態者之持有
    狀態及想法，倘若被告所述為真實，即難以持有具有殺傷力
    槍枝、子彈之罪嫌相繩，本案被告在案件繫屬本院後始出現
    之辯解，經傳喚相關證人調查後顯見其所述在現場即有表明
    槍枝為乙○○交付、要去追乙○○等詞非虛，且承辦警員之查緝
    作為有上開多處不合常理之處，於接獲突發性線民舉報案件
    前往現場查緝，復未以密錄器或攝影器材全程蒐證錄影，縱
    使可能因夜間光線不佳影響畫面，然至少有相關錄音亦可供
    參，承辦警員於案發當下復未即時調查被告所述「乙○○」之
    人、證人己○○及位在該建築物內之人以釐清是否確有被告所
    述情形，於此情況下，尚難逕認被告所辯不可採而遽以起訴
    意旨所載罪嫌相繩。
七、綜上，起訴意旨所提出之證據尚不足使本院達於通常一般之
    人均不致有所懷疑，而得確信被告確有未經許可持有可發
　　射子彈具有殺傷力之改造手槍、子彈之犯行，致無從形成有
    罪之確信，依罪證有疑利於被告之證據法則，不得遽為不利
    被告之認定。揆諸首揭說明，應為無罪之諭知，以示慎審。
據上論斷，應依刑事訴訟法第301 條第1 項，判決如主文。
本案經檢察官葉子誠提起公訴，經檢察官陳中順到庭執行職務。
中    華    民    國    111   年   　9    月    15    日
                  刑事第八庭  審判長  法  官  廖素琪 
　　　　　　　                        法  官  潘韋廷
　　　　　　　　　　　　　　　　　　　法  官  林哲瑜
以上正本證明與原本無異。　　　　　　　　　　　　　　　　
如不服本判決應於收受送達後20日內向本院提出上訴書狀，並應
敘述具體理由；如未敘述上訴理由者，應於上訴期間屆滿後20日
內向本院補提理由書（均須按他造當事人之人數附繕本）「切勿
逕送上級法院」。
中　　華　　民　　國　　111 　年　　9 　　月　　21　　日
                                      書記官  胡家寧